【裁判字號】    98,重上,504
【裁判日期】    990209
【裁判案由】    清償借款
【裁判全文】
臺灣高等法院民事判決                 98年度重上字第504號
上  訴  人  赤羽科技股份有限公司
法定代理人  甲○○○
訴訟代理人  楊慧如律師
            黃東熊律師
被 上訴 人  板信商業銀行股份有限公司
法定代理人  乙○○
訴訟代理人  林嫦芬律師
上列當事人間清償借款事件，上訴人對於中華民國98年7月10日
臺灣士林地方法院97年度重訴字第79號第一審判決提起上訴，本
院於98年1月26日言詞辯論終結，判決如下：
    主      文
上訴駁回。
第二審訴訟費用由上訴人負擔。
    事實及理由
一、被上訴人起訴主張：訴外人新典科技股份有限公司（下稱新
    典公司）邀同訴外人林建岩、萬維芬為連帶保證人，向伊借
    款新臺幣（以下未標明幣別者，均同）2,000萬元，並將其
    對上訴人之貨款債權讓與予伊，作為還款之方法。新典公司
    業以債權讓與通知函通知上訴人，就新典公司自交易日即96
    年6月1日起對上訴人之應收帳款債權全部讓與伊，伊於確認
    照會新典公司對上訴人確有應收帳款無誤後，始撥款予新典
    公司。又新典公司自96年6月起至8月份對上訴人之應收帳款
    ，業經上訴人支付，惟尚有1,277萬95元、美金2萬3, 077.6
    元之帳款未給付等情，爰依債權讓與之法律關係，先為一部
    請求，求為命上訴人給付1,242萬782元，及美金2萬3,077元
    ，及自97年6月25日準備書狀繕本送達翌日起，至清償日止
    ，按年息5%計算利息之判決。原審判命上訴人應給付被上訴
    920萬7,270元、美金9,100元本息；而駁回被上訴人其餘之
    訴。上訴人就其敗訴提起上訴；被上訴人就其敗訴部分未聲
    明不服，已告確定。並答辯聲明：上訴駁回。
二、被上訴人則以：96年7月、8月之部分應收帳款，新典公司負
    責人林建岩於96年7月19日領取伊所簽發，發票日分別為96
    年7月31日、8月31日、96年11月10日、96年12月10日，面額
    分別為468萬8,916元、650萬元、580萬6,537元、416萬2,26
    0元之支票4紙，以為支付；又伊對新典公司之銷售數量短報
    、盜用伊標章等侵權行為及債務不履行損害賠償債權，其金
    額至少為92萬9,646元、美金116萬6,304.94元。從而，縱認
    伊對新典公司尚負有貨款債務，惟因在債權讓與之前，伊對
    新典公司已有高於本件貨款金額之損害賠償債權，自得主張
    抵銷，而無庸再支付任何貨款等語，資為抗辯。並上訴聲明
    ：(一)原判決廢棄。(二)被上訴人在第一審之訴駁回。
三、經查，新典公司邀同林建岩、萬維芬為連帶保證人，向被上
    訴人借款2千萬元，並將新典公司對上訴人之貨款債權讓與
    予被上訴人，作為還款之方法。新典公司業以系爭債權讓與
    通知函通知上訴人，就新典公司自交易日即96年6月1日起對
    上訴人之應收帳款債權全部讓與被上訴人，上訴人於96年7
    月30日收受系爭債權讓與通知函；又林建岩於96年7月19日
    領取上訴人所簽發，發票日分別為96年7月31日、8月31日，
    面額分別為468萬8,916元、650萬元之支票；另有支票2紙，
    係林建岩與高宜章於96年9月29日一同至上訴人公司領取，
    用以支付上訴人96年7月、8月應支付新典公司之貨款者；且
    上訴人與新典公司於96年9月、10月間仍有交易往來，96年9
    月共交易26筆，金額共計496萬6,451元，加計營業稅後共計
    521萬4,776元；96年10月共26筆，銷售金額491萬4,452元，
    加計營業稅後共計516萬零178元（被上訴人誤算為513萬零
    63元，見原審卷第一宗215頁）；上開96年9月、10月貨款，
    扣除代墊款及運費後，新典公司尚有未受領之貨款0000000
    元（含96年9月貨款000000000元、96年10月貨款0000000元
    ）及美金9100元之事實，為兩造所不爭執（見本院卷44頁背
    、65頁），並有借據、授信約定暨保證書、應收帳款債權承
    購暨融資合約書、系爭債權讓與通知函及回執、支票、簽收
    證明、財政部臺灣省北區國稅局桃園縣分局97年11月14日北
    區國稅字桃縣三字第0971034562號函所附交易明細表可稽，
    且經證人高宜章、盧淑娟證述無訛（見原審卷第一宗11至36
    、110、116至118、131、134至135、188至192頁），自堪信
    為真實。
四、被上訴人主張上開新典公司尚未受領之貨款0000000元、美
    金9100元，上訴人負有給付義務等情，為上訴人所否認，並
    以前開情詞置辯。是本件爭執點厥為：系爭貨款債權讓與時
    ，上訴人對新典公司是否有債權得主張抵銷？經查：
（一）上訴人主張因新典公司交付之貨品有瑕疵，導致上訴人被
      客戶Emerson集團之ASTEC自96年6月起退貨或取消訂單，
      金額達美金25578元2角3分，Emerson並將退運之運費，自
      應付帳款中扣除40059元，並提出明細表為證（見原審卷
      第一宗245至264頁）。查上開明細表，係單方製作之私文
      書，被上訴人並否認其真正，自難遽此認為上訴人對新典
      公司有損害賠償請求權40059元及美金25578元2角3分存在
      。上訴人執此對系爭貨款債權主張抵銷云云，並不足取。
（二）上訴人另主張因新典公司不良品質問題，上訴人遭美國SE
      I公司索賠美金5萬元，之後SEI公司復陸續索賠美金3796
      元8角，合計索賠美金53796元8角，並提出標題為SEI公司
      之文件及明細表各乙紙為證（見原審卷第一宗265、266頁
      ，本院卷75頁）。查上開文件及明細表，係單方製作之私
      文書，被上訴人並否認實質內容之真正，自難遽此認為上
      訴人對新典公司有損害賠償請求權美金53796元8角存在。
      上訴人執此對系爭貨款債權主張抵銷云云，亦不足取。
（三）上訴人另主張因新典公司不良品質問題，上訴人遭Emerso
      n集團之ASTEC扣款美金3萬元，並提出ASTEC帳單、上訴人
      之電子郵件、Emerson與上訴人之會議紀錄、Emerson之索
      賠信、索賠通知為證（見原審卷第一宗267頁、第二宗45
      至53頁）。查上開文書，為上訴人及Emerson單方製作之
      文件，被上訴人並否認實質內容之真正，自難遽此認為上
      訴人對新典公司有損害賠償請求權美金3萬元存在。上訴
      人執此對系爭貨款債權主張抵銷云云，亦不足取。
（四）上訴人另主張因新典公司不良品問題，上訴人必須派員出
      差處理，而支出出差旅費313388元，並提出明細表為證（
      見原審卷第一宗268頁）。惟查上開文書，為上訴人單方
      製作之文件，被上訴人並否認實質內容之真正，自難遽此
      認為上訴人對新典公司有損害賠償請求權313388元存在。
      上訴人執此對系爭貨款債權主張抵銷云云，亦不足取。
（五）上訴人另主張因新典不良品問題，上訴人不及備貨，只好
      將部分訂單轉給他人，受有因轉單造成之損失共167500元
      ，並提出明細表為證（見原審卷第一宗269至277頁）。查
      上開文書，係上訴人單方製作之文件，被上訴人並否認實
      質內容之真正，自難遽此認為上訴人對新典公司有損害賠
      償請求權167500元存在。上訴人執此對系爭貨款債權主張
      抵銷云云，亦不足取。
（六）上訴人另主張對新典公司，尚有96年7月份應收帳款美金
      577元、新台幣7718元，96年10月份應收帳款31115元，及
      代墊運費、報關費369466元得主張抵銷，並提出明細表為
      證（見原審卷第一宗278頁）。查此既係上訴人單方製作
      之文件，被上訴人並否認實質內容之真正，及與系爭貨款
      債權之相關性。上訴人執此對系爭貨款債權主張抵銷云云
      ，亦不足取。
（七）上訴人另主張新典公司對於上訴人有「銷售數量短報」、
      「盜用上訴人標章」等債務不履行暨侵權行為，上訴人受
      有美金100萬元之損害，並衍生人力費用美金5萬元，新典
      對於上訴人已承諾美金100萬元之債務等語，並提出明細
      表、光碟片、上訴人法定代理人於95年4月6日寄送予新典
      公司法定代理人之電子郵件、上訴人法定代理人於95年11
      月3日寄送新典公司業務經理陳俊吉之電子郵件、新典公
      司法定代理人於95年11月3日回覆予上訴人法定代理人父
      親之電子郵件為證（見原審卷第二宗54、69至70頁，本院
      卷36至40頁）。查證人即上訴人公司業務總監傅群盛固到
      庭證稱：「95年5月間，因為總經理要求我直接去取得新
      典的ERP（進銷存貨的系統）的電腦原始資料，經過比對
      後他們給我的報告與電腦上留存的資料有很大的落差，所
      以我們那時候就認為新典公司有以少報多的行為來欺騙被
      告」、「發生新典公司數量虛報後，有開內部會議討論要
      向新典公司求償美金100萬元，這100萬元是老板說的我不
      清楚怎麼算的，我聽說赤羽跟新典有簽契約，但我沒有看
      過」等語（見原審卷第二宗58頁背、59頁）。即證人傅群
      盛固證稱上訴人曾於95年5月間，發現新典公司有數量虛
      報的情形，惟證人傅群盛並不知悉後續處理情形。次依上
      訴人所提出之上開三封電子郵件觀之，其當事人並不相同
      ，且上訴人主張美金100萬元之損害賠償，係上訴人公司
      單方提出以美金50萬元現金及每月退佣20％至美金50萬元
      之付款方式解決。而依新典公司法定代理人於95年11月3
      日回覆予上訴人法定代理人父親之電子郵件則記載：「你
      們這邊的要求，基於新典目前的狀況，我們無法完成。但
      在之後我們將依以下3方式來完成：1、嘗試研發高利潤新
      產品，並提供優惠折扣；2、幫助赤羽開發好市場，並使
      銷售量與優惠折告相乘來全額賠償我們雙方逐步合意的數
      字。使新典有機會上市並得以賠償赤羽餘額。3、我們也
      同樣期待Akaha ne桑及AJ提出之任何其他方式。希望
      Akaha ne桑能了解我們的想法。」等語。顯見新典公司並
      未承認上訴人對新典公司有100萬元之損害賠償請求權，
      而係表示希望能依3種方式達成雙方逐步合意的數字。又
      上開95年5月間下載之電腦資料，及三封電子郵件，距被
      上訴人受讓系爭96年9月份及96年10月份之貨款債權，已
      達10個月以上，期間上訴人仍按月給付新典公司數百萬元
      之貨款，且迄被上訴人起訴前，未再就該數量與標章問題
      ，有所爭論，自難遽以上訴人提出之電腦資料及電子郵件
      ，遽認上訴人對新典公司有美金105萬元之損害賠償債權
      。上訴人執此主張與系爭貨款債權抵銷云云，亦不足取。
（八）上訴人另主張因新典公司錯印日期碼，造成上訴人受有美
      金6352.91元之損害，並提出明細表為證（見原審卷第一
      宗150頁）。惟此係上訴人單方製作之文件，被上訴人並
      否認實質內容之真正，自難遽此認為上訴人對新典公司有
      損害賠償請求權美金6352.91元存在。上訴人執此對系爭
      貨款債權主張抵銷云云，亦不足取。
五、綜上所述，上訴人並不能證明系爭貨款債權讓與時，上訴人
    對新典公司有抵銷債權存在，上訴人據此主張與系爭貨款債
    權抵銷，並不足取。從而，被上訴人依債權讓與之法律關係
    ，請求上訴人給付920萬7,270元、美金9,100元，及自97年6
    月26日起至清償日止，按週年利率5%計算之利息，為有理由
    ，應予准許。原審就此部分為上訴人敗訴之判決，並諭知假
    執行及免假執行之擔保金額，並無不合，上訴意旨指摘原判
    決此部分不當，求予廢棄改判，為無理由，應駁回其上訴。
六、本件事證已臻明確，兩造其餘攻擊防禦方法及舉證，核與事
    實認定不生影響，爰不予斟酌及論述，附此敘明。
七、據上論結，本件上訴為無理由，依民事訴訟法第449條第1項
    、第78條，判決如主文。
中    華    民    國    99    年    2    月    9     日
                  民事第十四庭
                      審判長法  官  林金村
                            法  官  王麗莉
                            法  官  李慈惠
正本係照原本作成。
如不服本判決，應於收受送達後20日內向本院提出上訴書狀，其
未表明上訴理由者，應於提出上訴後20日內向本院補提理由書狀
（均須按他造當事人之人數附繕本）上訴時應提出委任律師或具
有律師資格之人之委任狀；委任有律師資格者，另應附具律師資
格證書及釋明委任人與受任人有民事訴訟法第466條之1第1項但
書或第2項（詳附註）所定關係之釋明文書影本。
中    華    民    國    99    年    2    月    10    日
                            書記官  王敬端
附註：
民事訴訟法第466條之1（第1項、第2項）：
對於第二審判決上訴，上訴人應委任律師為訴訟代理人。但上訴
人或其他法定代理人具有律師資格者，不在此限。
上訴人之配偶、三親等內之血親、二親等內之姻親，或上訴人為
法人、中央或地方機關時，其所屬專任人員具有律師資格並經法
院認為適當者，亦得為第三審訴訟代理人。

司法院資訊處製作；財團法人民間司法改革基金會備份。
